臺灣板橋地方法院刑事判決　　　　　　　96年度訴字第1186號
公　訴　人　臺灣板橋地方法院檢察署檢察官
被　　　告　甲○○
 　　　　　　　　 （現另案於臺灣屏東監獄執行中，暫寄於臺
上列被告因違反毒品危害防制條例案件，經檢察官提起公訴（96
年度毒偵字第1019號），嗣因被告於本院準備程序中就被訴事實
為有罪之陳述，本院告知被告簡式審判程序之旨，並聽取當事人
之意見後，由本院合議庭裁定改由受命法官獨任依簡式審判程序
進行，判決如下：
    主  文
甲○○施用第一級毒品，累犯，處有期徒刑壹年，扣案之第一級
毒品海洛因貳包（合計淨重壹點肆柒公克）、第二級毒品甲基安
非他命包（合計驗餘淨重貳拾肆點貳壹公克），均沒收銷燬之
，上開毒品之外包裝袋共伍只、玻璃球壹顆、殘渣袋肆只，均沒
收之。
    事  實
一、甲○○前於民國87年間，因施用毒品案件，經本院以88年度
    毒聲字第1684號裁定送觀察、勒戒後，認無繼續施用毒品之
    傾向，於88年3 月29日執行完畢釋放出所，經臺灣板橋地方
    法院檢察署檢察官以87年度偵字第26028 號為不起訴處分確
    定；復於88年間，因施用第一、二級毒品案件，經本院以88
    年度毒聲字第6799號裁定送觀察、勒戒後，認有繼續施用毒
    品之傾向，再經同署檢察官聲請強制戒治及提起公訴，經本
    院以88年度毒聲字第7237號裁定令入戒治處所施以強制戒治
    ，嗣經本院以89年度毒聲字第2314號裁定停止戒治，所餘戒
    治期間，付保護管束，於89年4 月24日停止其處分出所，迄
    至90年2 月28日保護管束期滿未經撤銷視為執行完畢，起訴
    部分則由本院以89年度訴字第134 號判決各判處有期徒刑7
    月、5 月，並定應執行有期徒刑10月，並於89年4 月17日確
    定。其於上開停止戒治期間之90年間，又因施用第二級毒品
    案件，由同署檢察官聲請強制戒治及提起公訴，經本院以90
    年度毒聲字第1438號裁定令入戒治處所施以強制戒治，因而
    再度於90年8 月31日入戒治所，嗣經本院以91年度毒聲字第
    1896號裁定停止戒治，所餘戒治期間，付保護管束，於91年
    7 月26日停止其處分出所，迄至91年8 月23日保護管束期滿
    未經撤銷視為執行完畢，而起訴部分，經本院90年度易字第
    3090號判處有期徒刑9 月，迭經臺灣高等法院以91年度上易
    字第490 號駁回上訴，並於91年4 月26日確定。又於91年間
    ，因施用第一級毒品案件，經本院以91年度訴字第385 號判
    決判處有期徒刑8 月，並於91年4 月15日確定；於同年間，
    又因施用第二級毒品案件，經本院以91年度易字第1895號判
    決判處有期徒刑8 月。上開四案件之刑罰部分接續執行，其
    於90年8 月24日入監執行迄至93年3 月16日假釋付保護管束
    ，迨經撤銷假釋，復於94年4 月16日入監執行殘餘刑期1 年
    1 月12日，於95年5 月8 日縮短刑期期滿執行完畢（於本案
    構成累犯）。詎其猶不知悔悟，於上開強制戒治執行完畢後
    五年內，復基於施用第一級毒品海洛因（以下簡稱海洛因）
    及第二級毒品甲基安非他命（起訴書誤載為安非他命，以下
    簡稱甲基安非他命）之犯意，於95年12月22日12許，在臺北
    縣新莊市○○街22號3 樓住處，以將海洛因及甲基安非他命
    混合一起置入其自己臨時組裝而成之玻璃吸食器，用火燒烤
    成煙霧後吸食之方式，同時施用海洛因及甲基安非他命乙次
    。嗣於95年12月22日14時48分許，為警在臺北縣新莊市○○
    路390 號查獲，並扣得安非他命3 包（合計驗餘淨重24.21
    公克）、海洛因2 包（淨重1.47公克）、玻璃球1 顆、殘渣
    袋4 只，經警採集其尿液送驗而查悉上情。
二、案經臺北市政府警察局刑事警察大隊移送臺灣板橋地方法院
　　檢察署檢察官偵查起訴。
    理  由
壹、程序方面：
    查本件被告甲○○所犯並非死刑、無期徒刑、最輕本刑為三
    年以上有徒刑之罪或高等法院管轄第一審案件，而其於準備
　  程序進行中，被告先就被訴事實為有罪之陳述，經法官告知
    簡式審判程序之旨，並聽取公訴人及被告之意見後，本院認
    適宜改依簡式審判程序進行，爰依刑事訴訟法第273 條之1
    第1 項、第284 條之1 規定，由本院合議庭以裁定由受命法
    官獨任進行簡式審判程序，合先敘明。
貳、實體方面：
一、上揭事實，業據被告甲○○於本院審理時坦承不諱，復有搜
    索扣押筆錄、扣押物品目錄表各乙份、查獲現場暨扣押物品
    照片共5 幀存卷可稽，及海洛因2 包、甲基安非他命3 包、
    玻璃球1 顆、殘渣袋4 只扣案可資佐證。又被告為警查獲時
    所採其尿液送驗結果，係呈安非他命類（含甲基安非他命）
    陽性反應及嗎啡陽性反應，此有臺北市政府警察局偵辦毒品
    案件尿液檢體委（尿液檢體編號：013239）、台灣尖端先進
    生技醫藥股份有限公司於96年1 月12日出具之濫用藥物檢驗
    報告（報告序號：偵五－3） 各1 份在卷可稽。而扣案之白
    色晶體3 包，經內政部警政署刑事警察局鑑驗結果，淨重24
    .31 公克，取0.1 公克鑑定用罄，餘24.21 公克，檢出第二
    級毒品甲基安非他命成分，此有該局96年3 月3 日刑鑑字第
    0960022784號鑑定書1 份在卷可按。又扣案之海洛因2 包，
    經送法務部調查局鑑驗結果，合計淨重1.47公克（空包裝總
    重0.42公克），檢出均含第一級毒品海洛因成分，此有該局
    96年3 月2 日調科壹字第09623015620 號鑑定書1 份存卷可
    憑。又按海洛因經注射或吸入人體後，約百分之八十於24小
    時內自尿中排出，一般而言，尿液中能否驗出嗎啡陽性反應
    與其投與量、投與途徑、採尿時間、個人體質及檢測方法之
    靈敏度有關，國外曾有文獻報導注射6 毫克之海洛因鹽酸鹽
    ，其代謝物嗎啡之平均可檢出時限約為26小時，業經行政院
    衛生署藥物食品檢驗局於81年9 月8 日以藥檢壹字第811488
    5 號函述綦詳。次按甲基安非他命經口服投與後，約百分之
    七十於24小時內自尿中排出，約百分之九十於96小時內自尿
    中排出，由於目前國內尿液中甲基安非他命之檢驗僅為鑑定
    其是否呈陽性反應，尚未定其含量，且甲基安非他命成分之
    檢出與其投與方式、投與量、個人體質、採尿時間與檢測儀
    器之精密度等諸多因素有關，因此僅憑尿液中呈甲基安非他
    命陽性反應，並無法確實推算吸食時間距採集時間之長短，
    惟依上述資料推斷，最長可能不會超過四日即96小時，此經
    行政院衛生署藥物食品檢驗局於81年2 月8 日以（81）藥檢
    壹字第001156號函釋明在案。另按人體施用甲基安非他命後
    ，其主要代謝物中，未改變型態之甲基安非他命占施用劑量
    達百分之四十三，安非他命則約為百分之五；人體若係施用
    安非他命後，主要代謝物中則有未改變型態之安非他命，但
    無甲基安非他命，此經法務部調查局以93年5 月4 日調科壹
    字第09362413980 號函釋明在案。足見人體若施用安非他命
    ，其尿液代謝物不可能出現甲基安非他命，惟人體若施用甲
    基安非他命，其尿液代謝物除主要有甲基安非他命外，亦可
    能有少量之安非他命。是本案被告之尿液除呈現較少量之安
    非他命陽性反應外，主要係呈現甲基安非他命之陽性反應，
    依上開函示，被告自不可能係施用安非他命，而應係施用甲
    基安非他命。公訴意旨認被告係施用安非他命，容有誤解，
    附此敘明。據上，被告之尿液經以氣相層析質譜儀分析法檢
    驗，既係呈嗎啡及甲基安非他命陽性反應，顯見被告應有在
    前揭犯罪時間施用海洛因及甲基安非他命之行為甚明，是以
    被告之自白有上開補強證據可佐，堪以採信。又查，被告曾
    於90年間，因施用第二級毒品案件，經本院以90年度毒聲字
    第1438號裁定令入戒治處所施以強制戒治，因而於90年8 月
    31日入戒治所，嗣經本院以91年度毒聲字第1896號裁定停止
    戒治，所餘戒治期間，付保護管束，於91年7 月26日停止其
    處分出所，迄至91年8 月23日保護管束期滿未經撤銷視為執
    行完畢，此有臺灣高等法院被告前案紀錄表在卷可稽。綜上
    所述，足認被告前經強制戒治執行完畢釋放後，五年內再犯
    本件施用第一、二級毒品犯行。本案事證明確，被告犯行堪
    以認定，應依法論科。
二、查海洛因及甲基安非他命，分屬於毒品危害防制條例第2 條
    第2 項第1 、2 款所規定之第一、二級毒品，核被告所為，
    係犯毒品危害防制條例第10條第1 項、第2 項之施用第一、
    二級毒品罪。被告施用前後持有第一、二級毒品之低度行為
    ，各為進而施用第一、二毒品之高度行為所吸收，均不另論
    罪。被告所犯上開二罪係一行為觸犯數罪名，屬想像競合，
    應從一重之施用第一級毒品罪處斷，公訴意旨漏未論及此，
    容有未洽，附此敘明。又被告前有如犯罪事實欄所述之前科
    及執行紀錄，有臺灣高等法院被告前案紀錄表乙份在卷可參
    ，其於有期徒刑執行完畢後，五年內故意再犯本件有期徒刑
    以上之罪，為累犯，應依刑法第47條第1 項規定，加重其刑
    。審酌被告多次施用毒品前科，素行不佳，且曾業經強制戒
    治執行完畢，竟再為本件施用毒品犯行，顯見其不思悔改，
    自制力亦顯不佳；惟另考量被告於犯後已坦承犯行，而其施
    用毒品行為於本質上係屬自我戕害行為，反社會性之程度應
    屬較低等一切情狀，量處如主文所示之刑，以資懲儆。又扣
    案之海洛因2 包（合計淨重1.47公克）、甲基安非他命3 包
    （合計驗餘淨重24.21 公克），均屬當場查獲之第一、二級
    毒品，不問屬於犯人與否，均應依毒品危害防制條例第18條
    第1 項前段規定，沒收銷燬之。至該海洛因包之外包裝袋2
    只、甲基安非他命之外包裝袋3 只，係用於包裹毒品，防其
    裸露、潮濕，便於攜帶施用，係預備供被告施用毒品所用之
    物，又扣案之玻璃球1 顆、殘渣袋4 只，均已供被告施用海
    洛因使用之物，且均係被告所有，此業據其供明在卷，爰依
    刑法第38條第1 項第2款 規定，均併予宣告沒收之。
據上論斷，應依刑事訴訟法第273 條之1 第1 項、第299 條第1
項前段，毒品危害防制條例第10條第1 項、第2 項、第18條第1
項前段，刑法第11條、第55條、第47條第1 項、第38條第1 項第
2 款，判決如主文。
本案經檢察官黃怡華到庭執行職務。
中　　華　　民　　國　　96　　年　　5 　　月　　31　　日
                  刑事第十二庭法  官  林淑婷
以上判決正本證明與原本無異。
如不服本判決，應於送達後十日內，向本院提出上訴狀。
                              書記官  林金良
中　　華　　民　　國　　96　　年　　5 　　月　　31　　日
附錄本案論罪科刑法條全文：
毒品危害防制條例第十條
施用第一級毒品者，處六月以上五年以下有期徒刑。
施用第二級毒品者，處三年以下有期徒刑。
